---
output:
  pdf_document: default
---

```{r, echo=FALSE, message=FALSE, warning=FALSE}
# Load all needed libraries
library(dendextend)
library(mclust)
library(ggplot2)
library(gridExtra)
```

# Wstęp


# Indeksy FM i AR dla bazowych algorytmów hierarchicznych

```{r echo=FALSE, fig.height=7, fig.align='center'}
    Compare_hclust_methods <- function(fileName) {
        setwd(paste0("D:/Studia/_PrzetwarzanieDanych/praca_domowa2/zbiory-benchmarkowe"));
        data <- read.table(paste0(fileName, ".data.gz"));
        labels <- as.integer(read.table(paste0(fileName, ".labels0.gz"))[,1]);
        k <- max(labels);
        
        # Process algorithms
        hCompleteResult <- cutree(hclust(dist(data), method = "complete"), k);
        hSingleResult <- cutree(hclust(dist(data), method = "single"), k);
        hAverageResult <- cutree(hclust(dist(data), method = "average"), k);
        hWardResult <- cutree(hclust(dist(data), method = "ward.D2"), k);
        hMcquittyResult <- cutree(hclust(dist(data), method = "mcquitty"), k);
        hMedianResult <- cutree(hclust(dist(data), method = "median"), k);
        hCentroidResult <- cutree(hclust(dist(data), method = "centroid"), k);
        
        # Find similarity indices
        dt <- data.frame("Method" = "Complete", "Index" = "FM", "Value" = FM_index(hCompleteResult, labels)[1], stringsAsFactors = FALSE);
        dt[nrow(dt) + 1,] = list("Complete", "AR", adjustedRandIndex(hCompleteResult, labels));
        
        dt[nrow(dt) + 1,] = list("Single", "FM", FM_index(hSingleResult, labels)[1]);
        dt[nrow(dt) + 1,] = list("Single", "AR", adjustedRandIndex(hSingleResult, labels));
        
        dt[nrow(dt) + 1,] = list("Average", "FM", FM_index(hAverageResult, labels)[1]);
        dt[nrow(dt) + 1,] = list("Average", "AR", adjustedRandIndex(hAverageResult, labels));
        
        dt[nrow(dt) + 1,] = list("ward.D2", "FM", FM_index(hWardResult, labels)[1]);
        dt[nrow(dt) + 1,] = list("ward.D2", "AR", adjustedRandIndex(hWardResult, labels));
        
        dt[nrow(dt) + 1,] = list("mcquitty", "FM", FM_index(hMcquittyResult, labels)[1]);
        dt[nrow(dt) + 1,] = list("mcquitty", "AR", adjustedRandIndex(hMcquittyResult, labels));
        
        dt[nrow(dt) + 1,] = list("median", "FM", FM_index(hMedianResult, labels)[1]);
        dt[nrow(dt) + 1,] = list("median", "AR", adjustedRandIndex(hMedianResult, labels));
        
        dt[nrow(dt) + 1,] = list("centroid", "FM", FM_index(hCentroidResult, labels)[1]);
        dt[nrow(dt) + 1,] = list("centroid", "AR", adjustedRandIndex(hCentroidResult, labels));
        
        return(dt);
    }


    benchmarkSets <- c("cross", "dense", "lsun")
    hclustResult <- lapply(benchmarkSets, Compare_hclust_methods)
    
    getPlot <- function(hclustResult, index, benchmarkSets) {
        return(ggplot(hclustResult[[index]], aes(factor(Method), Value, fill = Index)) + 
        geom_bar(stat="identity", position = "dodge") +  
        ggtitle(paste("Set name", benchmarkSets[index])) +
        scale_fill_brewer(palette = "Set1") + 
        theme(axis.text.x=element_text(angle=20, hjust=1), axis.title.x=element_blank()) +
        geom_text(aes(label = round(Value, digits = 2)), position=position_dodge(width=0.9), vjust=-0.25, size=2) + ylab("Wartość wskaźnika"))
    }
    
    p1 <- getPlot(hclustResult, 1, benchmarkSets)
    p2 <- getPlot(hclustResult, 2, benchmarkSets)
    p3 <- getPlot(hclustResult, 3, benchmarkSets)
    
    grid.arrange(p1, p2, p3, nrow=3)
```

# Indeksy FM i AR dla algorytmu Genie


# Indeksy FM i AR dla funkcji specc w pakiecie kernlab
Pakiet `kernlab`, dostępny na [CRAN](https://www.rdocumentation.org/packages/kernlab/versions/0.9-27), udostępnia funkcję `specc`, która dokonuje analizy skupień na zadanym zbiorze danych. Zgodnie ze specyfikacją, algorytm osadza przetwarzane punkty w przestrzeni k największych wartości własnych znormlizowanej macierzy podobieństwa.

> Spectral clustering works by embedding the data points of the partitioning problem into the subspace of the k largest eigenvectors of a normalized affinity/kernel matrix.

Poniżej zestawienie wyników działania algorytmu dla przykładowych zbiorów benchmarkowych.

```{r fig.width=6, fig.height=3.4, echo=FALSE, fig.align='center'}
    # Wartosci hardcodowane ze wzgledu na dlugi czas przetwarzania
    kernlabResults <- structure(list(Set.name = c("cross", "cross", "dense", "dense", 
        "lsun", "lsun", "spiral", "spiral", "wingnut", "wingnut", "zigzag", 
        "zigzag"), Index = c("FM", "AR", "FM", "AR", "FM", "AR", "FM", 
        "AR", "FM", "AR", "FM", "AR"), Value = c(0.465340930201732, 0.105087003417032, 
        0.694993439169809, 0.2603194214965435, 1, 1, 1, 1, 1, 1, 1, 
        1)), class = "data.frame")

    ggplot(kernlabResults, aes(factor(Set.name), Value, fill = Index)) + 
        geom_bar(stat="identity", position = "dodge") +  
        scale_fill_brewer(palette = "Set1") + 
        geom_text(aes(label = round(Value, digits = 2)), position=position_dodge(width=0.9), vjust=-0.25, size=2) + xlab("Zbiór") + ylab("Wartość wskaźnika")
```

Jak widać, `kernlab:specc` osiąga pełną zgodność z wzorcowymi skupieniami dla niektórych zbiorów (po głębszej analize - zadowalające wyniki dla 26/44 zbiorów). Minusem opisywanego algorytmu jest jego szybkość działania - średnia szybkość wykonania analizy to 7 sekund.

# Indeksy FM i AR dla własnej implementacji algorytmu 


# Wnioski
